臺灣高等法院花蓮分院刑事判決　　　　 99年度上訴字第286號
上　訴　人　臺灣臺東地方法院檢察署檢察官
上　訴　人
即　被　告　曾勝開
選任辯護人　陳清華律師（法律扶助基金會指派）
上　訴　人
即　被　告　沈明富
指定辯護人　蔡文欽律師
上　訴　人
即　被　告　陳茂山
　　　　　　蔡國雄
被　　　告　劉清雄
　　　　　　宋隆森
上列上訴人因被告等人強盜等案件，不服臺灣臺東地方法院99年
度訴字第111號中華民國99年10月29日、99年12月1日第一審判決
（起訴案號：臺灣臺東地方法院檢察署99年度偵字第657、666、
879號），提起上訴，本院判決如下：
    主  文
上訴駁回。
    事  實
甲、前科紀錄情形：
一、曾勝開前於民國87年間因竊盜罪，經本院以87年度上易字第
    302號判決判處有期徒刑3年6月確定，於88年間因犯妨害自
    由罪，經臺灣臺東地方法院以88年度訴字第68號判決判處有
    期徒刑5月確定，於同年間再因偽證罪，經本院以88年度上
    訴字第293號判決判處有期徒刑3月確定，上揭罪名，經本院
    以89年度聲字第59號裁定定應執行有期徒刑3年11月確定；
    又於88年間再犯竊盜、偽造文書等罪，經本院以89年度上易
    字第100號判決分別判處有期徒刑2年10月、6月，應執行有
    期徒刑3年2月，刑前強制工作3年確定，復本院以96年度聲
    字第132號裁定減為應執行有期徒刑3年確定，上開罪名接續
    執行，於96年1月2日縮短刑期假釋出監，假釋期間併付保護
    管束，於97年2月15日假釋期滿未經撤銷，其未執行之刑以
    已執行論而執行完畢（於本案構成累犯）。
二、沈明富前於83年間犯竊盜罪，經臺灣高等法院高雄分院以83
    年度上訴字第1130號判決判處有期徒刑2年，刑前強制工作3
    年，經上訴最高法院以83年度台上字第4699號駁回而告確定
    ；於83年間又因過失傷害罪，經臺灣高雄地方法院以83年度
    交易字第257號判決判處有期徒刑8月確定，上開二罪，經臺
    灣高雄地方法院以84年度聲字第584號裁定定應執行有期徒
    刑2年7月，刑前強制工作3年確定，於87年6月19日縮短刑期
    假釋出監，假釋期間併付保護管束，再於88年間因竊盜案件
    ，經臺灣高等法院高雄分院以88年度上訴字第638號判決判
    處有期徒刑3年6月，刑前強制工作3年確定，因假釋期間再
    犯，經撤銷假釋執行殘刑有期徒刑1年1日並接續執行上開之
    罪，於94年6月17日縮短刑期假釋出監，假釋期間併付保護
    管束，於94年9月18日假釋期滿未經撤銷，其未執行之刑以
    已執行論而執行完畢；再於95年間因毀損罪，經臺灣桃園地
    方法院以94年度易字第1565號判決判處有期徒刑3月確定，
    於95年9月7日縮刑期滿執行完畢；再於95年間因竊盜罪，經
    臺灣高等法院臺南分院以95年度上易字第502號判決判處有
    期徒刑8月確定，另於96年間因竊盜罪，經臺灣高雄地方法
    院以96年度易字第194號判決判處有期徒刑10月確定，上揭
    二罪經臺灣高等法院高雄分院以96年度聲減字第936號裁定
    減為有期徒刑4月、5月，應執行有期徒刑8月確定，再於96
    年間因竊盜罪，經臺灣高等法院高雄分院以96年度上易字第
    222號判決判處有期徒刑10月確定，上開三竊盜罪，復經臺
    灣高等法院高雄分院以96年度聲減字第1301號裁定減為有期
    徒刑4月、5月、5月，應執行有期徒刑8月確定，於96年12月
    12日縮刑期滿執行完畢（於本案構成累犯）。
三、蔡國雄前於87年間因竊盜罪，經臺灣高等法院臺南分院以88
    年度上易字第161號判決判處有期徒刑4年6月，刑前強制工
    作3年確定，刑期自91年8月26日起算，於95年1月4日縮短刑
    期假釋出監，假釋期間併付保護管束，於95年9月26日假釋
    期滿未經撤銷，其未執行之刑以已執行論而執行完畢（構成
    累犯）。
四、陳茂山於83年間因偽造貨幣、肅清煙毒條例、麻醉藥品管理
    條例、違反藥事法、陸海空軍刑法及偽造文書等案件，經臺
    灣板橋地方法院以83年度訴字第565號判決判處應執行有期
    徒刑9年6月確定，於87年8月7日縮短刑期假釋出監，假釋期
    間併付保護管束，於92年6月3日假釋期滿未經撤銷，其未執
    行之刑以已執行論而執行完畢（於本案未構成累犯）；復因
    於98年12月間犯因竊盜罪，經臺灣新竹地方法院於99年3月
    23 日以99年度審竹簡字第190號判處有期徒刑5月，如易科
    罰金以新臺幣1千元折算1日，緩刑2年確定。
乙、本案犯罪事實
一、曾勝開、沈明富、蔡國雄、陳茂山分別於下列時、地，為下
    列行為：
(一)曾勝開、沈明富、蔡國雄及年籍姓名不詳之成年男子綽號「
    阿華」者均意圖為自己不法所有並基於竊盜之犯意聯絡，由
    曾勝開先覓得位於臺東縣臺東市○○路150號陳桂珠(起訴書
    誤載為陳明珠) 所經營之「明銓當舖」為下手行竊之目標，
    而蔡國雄、沈明富為掩飾及便利彼等之竊取行為，乃另行起
    意，先於98年3月11日晚間11時許，在臺東縣臺東市○○路
    ○段與綏遠路口，共同持客觀上足以傷害他人身體之兇器螺
    絲起子1支，拔取鐘清源所有停放於該處之車牌號碼為R4-70
    53號自用小客車之車牌2面，由明知上開車牌為贓物之「阿
    華」將上開車牌收受後並懸掛於所駕駛之日產牌CEFIRO自用
    小客車，並於98年3月12日凌晨1時20分許，共同持殺傷力不
    明之磨尖型鑰匙1支，以強行插入扭轉破壞汽車啟動鎖之方
    式，竊取環藝科技有限公司所有之車牌號碼為7S-4295號自
    用小客車1輛（毀損部分未據告訴）。嗣於同日凌晨3時15分
    ，「阿華」駕駛上開日產牌CEFIRO自用小客車載同沈明富，
    由蔡國雄先將車牌號碼7S-4295號自用小客車，停放在「明
    銓當舖」門口前方以阻隔外界視線，蔡國雄、沈明富共同持
    客觀上足以傷害他人身體之兇器十字螺絲起子及尖嘴鉗各1
    支破壞為有人居住之住宅「明銓當舖」之鐵捲門（毀損部分
    未據告訴）及開啟其內之鋁門進入「明銓當舖」內行竊，並
    將監視器噴黑，曾勝開則駕駛車牌號碼5161-JN號自用小客
    車，於「明銓當舖」附近之街道巡察把風，彼等共竊得重約
    98兩之金飾一批、勞力士表4只及鑽石戒指6只，嗣由沈明富
    變賣後由曾勝開、沈明富、蔡國雄及「阿華」朋分花用殆盡
    。
(二)蔡國雄、沈明富及陳茂山3人均意圖為自己不法所有並基於
    竊盜之犯意聯絡，於98年12月17日晚間11時許，在臺東縣大
    武鄉○○村○○○街與學府路口，持客觀上足以傷害他人身
    體之兇器螺絲起子1支，竊取吳佳澈所有停放於該處之車牌
    號碼為6336-GW號自用小客車之車牌2面，得手後由沈明富將
    上開車牌掛於陳茂山租用並駕駛之車牌號碼為2318-SS號自
    用小客車上。
(三)曾勝開、沈明富、陳茂山及蔡國雄均意圖為自己不法所有並
    基於竊盜之犯意聯絡，於選定陳玉琪所經營位於彰化縣彰化
    市○○路49-1號之「曼黛瑪蓮商店」為行竊目標後，即於99
    年1月14日凌晨2時許，由蔡國雄、沈明富共同持客觀上足以
    傷害他人身體之兇器扳手及十字螺絲起子各1支，以鬆開屬
    「曼黛瑪蓮商店」牆垣之鐵皮屋鐵皮外牆螺帽及內層木板螺
    絲之方式，撬開鐵皮外牆及木板而侵入「曼黛瑪蓮商店」行
    竊，曾勝開則駕駛車牌號碼5161-JN號自用小客車載同陳茂
    山，在附近之街道巡察把風，共計竊得新臺幣1萬2千元及女
    用內衣褲一批，現金部分由曾勝開、沈明富、陳茂山及蔡國
    雄均分花用一空，其餘女用內衣、內褲則未及銷贓即為警所
    獲。
(四)曾勝開、陳茂山及蔡國雄均意圖為自己不法所有並基於強盜
    之犯意聯絡，先由曾勝開告知陳茂山及蔡國雄有關吳招福在
    其住所堆放牛樟菇之事實，三人並合謀預備以持道具槍脅迫
    吳招福拿出牛樟菇之強盜方式取得牛樟菇，乃由陳茂山及蔡
    國雄於99年1月27日持無殺傷力之道具槍及道具子彈，先置
    放於曾勝開住所之倉庫內再結伴前往高雄，而於99年1月28
    日早晨7時19分許，陳茂山及蔡國雄由高雄返回曾勝開住所
    後，即告知曾勝開已取出上開槍彈，並隨即由陳茂山駕駛租
    用來之之自小客車，載同蔡國雄，共同持上開道具槍及道具
    子彈，欲至位於臺東縣卑南鄉明峰村鹿鳴橋21之2號之吳招
    福住所，強盜吳招福所有之牛樟菇，詎開車經過上開吳招福
    住所時，見吳招福身材壯碩，不易得手，遂作罷而離去。
(五)曾勝開及沈明富共同意圖為自己不法所有並基於竊盜未果即
    予搶奪之犯意聯絡，先由曾勝開尋找下手目標，於探得葉政
    良身上戴有金項鍊1條後，將此消息告知沈明富，沈明富乃
    由高雄坐車至曾勝開位於臺東縣卑南鄉住所伺機而動，而於
    99年2月9日晚上10時30分許，持客觀上足以傷害他人身體之
    兇器電擊棒1支，侵入葉政良位於臺東縣卑南鄉○○村○○
    路99號住所內，趁葉政良睡眠之際以手解開其戴於脖子上之
    金項鍊，詎葉政良突驚醒，沈明富即趁葉政良甫驚醒不及防
    備之際，施以不法腕力，強行拉扯葉政良頸上項鍊，致該條
    項鍊斷成兩截，沈明富即取走手握之半條項鍊後逃逸，嗣於
    99年2月10日攜往位於高雄市○○路之「慶豐黃金珠寶行」
    變賣，得款後除部分作為還款予曾勝開之用外，其餘款項則
    與曾勝開朋分花用。
二、案經臺東縣警察局及臺東縣警察局大武分局共同報告臺灣臺
    東地方法院檢察署檢察官偵查起訴。
    理  由
壹、證據能力方面
一、按被告以外之人於審判外之言詞或書面陳述，除法律有規定
    者外，不得為證據，刑事訴訟法第159條第1項定有明文。查
    證人葉政良於警詢所為關於本案被告被訴犯罪事實之供述部
    分，係本案被告以外之人，於審判外所為陳述，性質上屬傳
    聞證據，不得為證據，且本案辯護人於原審及本院準備程序
    時均否認其證據能力，復無刑事訴訟法所定例外得為證據之
    情形，故葉政良於此部分供述，自無證據能力。
二、次按刑事訴訟法第159條第1項雖規定，被告以外之人於審判
    外之言詞或書面陳述，除法律有規定外，不得作為證據。惟
    同法第159條之5第1、2項已規定，經當事人於審判程序同意
    作為證據，法院審酌該言詞陳述或書面陳述作成時之情況，
    認為適當者，亦得為證據。當事人、代理人或辯護人於法院
    調查證據時，知有第159條第1項不得為證據之情形，而未於
    言詞辯論終結前聲明異議者，視為有前項之同意（指同條第
    1項之同意作為證據），此乃第159條第1項所容許，得作為
    證據之例外規定之一。經查，本案被告曾勝開、沈明富、蔡
    國雄、陳茂山及被告曾勝開、沈明富辯護人於本院100年1月
    20日就檢察官所提出證明被告等人犯罪事實之證據方法除前
    開葉政良警詢筆錄外（詳後述所引之證據），均同意作為證
    據使用，復亦未於本院100年2月11日言詞辯論終結前聲明異
    議，是本院審酌該證據作成時之情況，並無違法取證或證據
    力明顯偏低之情形，以資為證據並無不當之情形，是該等證
    據，應均有證據能力，合先敘明。
貳、實體方面
甲、有罪部分
一、認定犯罪事實所憑之證據及理由
(一)犯罪事實欄一、(一)竊取R4－7053號車牌部分：
    此部分犯罪事實，迭據被告蔡國雄、沈明富於警詢、偵查、
    原審及本院審理時坦承不諱，核與證人鐘清源於警詢中所述
    相符（附於臺東縣警察局東警偵二字第0990001870號卷〈下
    簡稱警二卷〉第66頁、第67頁），復有臺東縣警察局指認犯
    罪嫌疑人紀錄表、車籍查詢基本資料詳細畫面、臺東縣警察
    局車輛協尋電腦輸入單、臺東縣警察局台東分局永樂派出所
    陳報單各1紙在卷可證（附於警二卷第69頁至71頁、第116頁
    至第117頁，99年度聲搜字第31號卷〈下稱聲搜卷〉第154頁
    ），足認被告等自白與事實相符，應可採信。本案事證明確
    ，被告蔡國雄、沈明富二人此部分犯行堪可認定。
(二)犯罪事實欄一、(一)竊取7S－4295號自用小客車部分：
    此部分犯罪事實，業據被告蔡國雄、沈明富於警詢、偵查、
    原審及本院審理時坦承不諱，核與證人羅麗琴於警詢及偵查
    中所述相符（警卷二第68、69頁、99年度偵字第657號偵查
    卷〈下簡稱偵查卷一〉第139頁），復有臺東縣警察局指認
    犯罪嫌疑人紀錄表、車籍查詢基本資料詳細畫面各1紙及竊
    取7S-4295自用小貨車監視錄影畫面4張附卷可佐（警二卷第
    72頁至第74頁、第118頁、第130頁），足徵其等自白與事實
    相符，應可採信，本案事證明確，被告蔡國雄、沈明富犯行
    洵堪認定。
(三)犯罪事實欄一、(一)明銓當舖部分：
    此部分犯罪事實，業據被告曾勝開、蔡國雄、沈明富於警詢
    、偵查、原審及本院審理時坦承不諱，核與證人陳桂珠於警
    詢及偵查中所述相符（警二卷第70頁至第72頁、偵查卷一第
    139頁），復有臺東縣警察局指認犯罪嫌疑人紀錄表2份、03
    12專案嫌疑人相片及涉案車輛及車種相片、台東縣明銓當舖
    收當物品登記簿(流當物清冊)、台東縣當舖商業同業公會98
    年3月16日東當玉字第009號函、5161-JN行車路徑圖、車輛
    照片4張、0312專案涉案車輛及車種照片、監視器錄影畫面
    、相片影像資訊查詢結果、明銓當舖竊案監視錄影器截取照
    片、車籍查詢基本資料詳細畫面、5161-JN把風車輛動向一
    覽表、5161-JN行車路徑圖各1份附卷可佐（臺東縣警察局武
    警偵字第0990001008號卷〈下稱警一卷〉第49頁至第51頁、
    第55頁至第64頁、第75頁至第77頁，警二卷第127頁、第131
    頁至第133頁、第136頁至第143頁、第148頁、第193頁至第
    199頁，聲搜卷第178頁至第180頁），足徵其等自白與事實
    相符，應可採信，本案事證明確，被告曾勝開、蔡國雄、沈
    明富三人犯行應堪認定。
(四)犯罪事實欄一、(二)竊取6336－GW號車牌部分：
    此部分犯罪事實，業據被告蔡國雄、沈明富、陳茂山於警詢
    、偵查、原審及本院審理時坦承不諱，核與證人吳佳澈於警
    詢中所述相符（警卷二第74、75頁），復有臺東縣警察局指
    認犯罪嫌疑人紀錄表、臺東縣警察局車輛協尋電腦輸入單、
    汽車出租約定切結書、臺東縣警察局大武分局尚武派出所陳
    報單、臺東縣警察局大武分局尚武派出所受理各類案件紀錄
    表、失車案件基本資料、公司基本資料查詢、車籍查詢基本
    資料詳細畫面、出租車輛照片、承租人證件影本、2318-SS
    行車路徑圖各1份附卷可佐（警一卷第79頁至第81頁，警二
    卷第76頁，聲搜卷第52頁、第86頁至第87頁、第91頁、第12
    7頁至第134頁、第142頁），足徵其等自白與事實相符，本
    案事證明確，被告蔡國雄、沈明富、陳茂山等三人此部分犯
    行自堪認定。
(五)犯罪事實欄一、(三)部分：
    此部分犯罪事實，業據被告曾勝開、沈明富、陳茂山及蔡國
    雄於警詢、偵查、原審及本院審理時坦承不諱，核與證人陳
    玉琪於警詢中所述相符（警二卷第80、81頁），並有扣案失
    竊女性內褲及內衣可資佐證，足徵其等自白與事實相符，本
    案事證明確，被告曾勝開、沈明富、陳茂山及蔡國雄此部犯
    行堪以認定。
(六)犯罪事實欄一、(四)部分：
    此部分犯罪事實，業據被告曾勝開、陳茂山及蔡國雄於原審
    及本院審理時坦承不諱，核與證人吳招福於警詢中所述相符
    （警卷一第42、43頁），並有99年1月28日7時16分14秒陳茂
    山與曾勝開電話通聯譯文可資佐證（附於警卷一第127頁至
    第129頁），足徵其等自白與事實相符，本案事證明確，被
    告曾勝開、陳茂山及蔡國雄此部分犯行堪以認定。
(七)犯罪事實欄一、(五)部分：
  1.此部分犯罪事實，業據被告曾勝開、沈明富於本院審理中坦
    認不諱，並據證人葉政良於原審審理時證述明確，復有被告
    曾勝開與沈明富於99年2月11日電話通聯譯文（99年度警聲
    搜字第34號卷第146頁）及慶豐黃金珠寶行日曆紙影本1張及
    已留現場未取走部分之項鍊照片1張在卷可稽（警卷二第112
    頁、第177頁），並有電擊棒1支扣案可資佐證。而本件參以
    證人葉政良於原審審理時陳稱：當時係被告搶了就跑，伊來
    不及反抗等語（見原審卷二第171頁），及卷附照片所示遭
    搶金項鍊係斷裂成兩截之情狀以觀，顯見被告沈明富確係趁
    證人葉政良不及防備時，以徒手強行拉扯之方式搶奪葉政良
    之金項鍊無誤；再佐以被告曾勝開於沈明富搶得葉政良所有
    金項鍊之隔日，其與沈明富之通聯略以：「曾勝開說【那條
    金項鍊搶一半而已】，沈明富回答【幹你娘，拉著不讓他拿
    ，很可惜有一兩多的東西，雞巴浪費那個錢，出來那一點，
    你不知道】，曾勝開說【他這樣，我怎麼知道】（詳99年度
    警聲搜字第34號卷第146頁）」。由上開通聯譯文內容可知
    ，曾勝開未及沈明富發言，即向沈明富責問為何僅得手半條
    ，且係以「搶」作為形容沈明富行為之字眼，可見曾勝開對
    於沈明富攜電擊棒行搶等情，亦知之甚詳。綜上，被告曾勝
    開、沈明富二人具有犯意之聯絡並由被告沈明富攜電擊棒搶
    奪金項鍊之事證至臻明確，被告曾勝開、沈明富二人此部分
    犯行洵堪認定。
  2.至公訴意旨雖認被告沈明富持客觀上足以傷害他人身體之兇
    器電擊棒1支，侵入葉政良住所內，趁葉政良睡眠之際以手
    解開其戴於脖子上之金項鍊，詎葉政良突驚醒，沈明富以上
    開兇器抵住葉政良腹部，致葉政良以為係槍枝而不敢抗拒，
    沈明富乃用力拉下葉政良所有之上開金項鍊半條後，係犯刑
    法第330條第1項之加重強盜罪嫌等語，然查：(1)證人葉政良
    於原審審理時先稱：當時係被告搶了就跑，伊來不及反抗等
    語；經檢察官提示其於警詢所作成之筆錄，即改稱:當日沈
    明富係持閃紅燈光之物品，抵住其後背後命其起身，其以為
    係槍枝而不敢反抗，沈明富見其起身後即由後徒手搶奪其頸
    上之金項鍊；復改稱：當日其躺在床上，見沈明富靠近即睜
    開雙眼，沈明富係持閃紅燈光之物品，抵住其腹部命其將頭
    轉向另一邊，其以為係槍枝而不敢反抗，沈明富遂徒手搶奪
    其金項鍊等語（見原審卷二第166頁至172頁），其雖就被告
    沈明富係強行拉下其金項鍊一節證述明確，惟就係遭電擊棒
    抵住身體何部位，係不及或不欲或不敢反抗等節則前後供述
    不一，則其當時是否因遭電擊棒抵住身體而達於不能抗拒之
    程度，即有可疑。況衡諸常情，倘證人葉政良確已遭電擊棒
    抵住身體致不能抗拒，則被告沈明富大可從容取得全部金項
    鍊離去，要無僅拿取半條金項鍊即匆忙離去之理。綜上，本
    件尚難認證人葉政良已達不能抗拒之程度。(2)復按刑法強盜
    罪之「致使不能抗拒」之構成要件在學理上固有主觀說、客
    觀說及折衷說3種見解，然於司法實務上向來一貫之立場係
    採客觀說見解（最高法院20年度非字第201號、22年度上字
    第2064號、24年度上字第4407號、26年度滬上字第9號、29
    年度上字第3112號、29年度上字第3438號、30年度上字第24
    8號、30年度上字第3703號判例同此意旨）。亦即認定被害
    人是否已達「致使不能抗拒」之程度，應以被告行為時之強
    弱程度綜合當時具體事實，按多數人之客觀常態情狀決之，
    亦即視該手段施用於相類似之情狀下，是否足使一般人處於
    不能抗拒之制壓程度而定之。亦即強盜罪之強暴、脅迫，以
    所施用威嚇之程度，「客觀上」足以壓抑被害人之意思，至
    使不能抗拒為已足。至施用之威嚇手段，客觀上是否足以壓
    抑被害人之意思自由，應依一般人在同一情況下，其意思自
    由是否因此受壓制為斷，不以被害人之主觀意思為準（最高
    法院87年度台上字第3705號、91年度台上字第290號、93年
    度台上字第1166號及94年度台上字第2266號判決意旨參酌）
    。又按行為人以不法得財之意思，對被害人施強暴、脅迫，
    倘壓制被害人意思自由，使其不能抗拒而交付財物或予以強
    取，即成立強盜罪，縱令被害人實際無抗拒行為，仍於強盜
    罪之成立，不生影響；茍被害人未喪失意思自由，僅心生畏
    懼尚非不能抗拒即遭行為人乘人不備，公然掠取其之財物，
    則為搶奪（最高法院刑事64年台上字第1165號判例、97年度
    台上字第2277號判決意旨參照），是本件縱認證人葉政良於
    原審審理時證稱：伊當日睡覺時，見有人進入其住處內，其
    一時害怕遂繼續裝睡，不料該人隨即拿出閃紅光之物抵住其
    腹部，其認為係槍枝而未予抵抗，該人遂搶下其脖子上之金
    項鍊後離去等情為真，惟審酌案發當時係夜間，屋內燈光昏
    暗，葉政良不無因遭搶緊張，致無從辨認沈明富所持之物為
    何，因而誤認係槍枝遂放棄抵抗，惟常人遇此情形，是否皆
    會有此誤認而不予抵抗，尚有疑義；況葉政良於原審審理時
    另稱，縱沈明富未持槍，其亦不打算抵抗等語（見原審卷二
    第171頁），堪認葉政良於沈明富下手掠奪其金項鍊時，並
    未喪失意思自由，其僅因心生畏懼而放棄抵抗，尚未達不能
    抗拒，揆諸上開判例意旨，尚難認被告二人所犯已該當於刑
    法第330條第1項之加重強盜罪犯罪構成要件，附此說明。
二、論罪之理由
(一)按被告等人行為後，刑法第321條於100年1月26日業經總統
    令修正公布，並自公布日施行，而該條除修正第1項第1款及
    第6款之構成要件外，就法定刑部分並增訂「得併科新臺幣
    10萬元以下之罰金」，是比較新舊法之結果，以修正前之規
    定較有利於被告；另刑法第326條加重搶奪罪之法定本刑雖
    未修正，但與本案有關之構成其要件內容之刑法第321條第1
    款既有修正，是自亦有比較新舊法適用之必要，茲經比較結
    果（按修正前須於夜間侵入住宅等始有適用，修正後則不限
    於夜間侵入），亦以修正前之規定較有利於被告，是依刑法
    第2條第1項但書規定，本件有關加重竊盜、加重搶奪部分自
    應適用修正前刑法第321條、第326條之規定，合先說明。
(二)次按刑法上所謂夜間，為日出前日沒後，此徵之刑事訴訟法
    第100條之3第3項規定，至為明顯（最高法院29年滬上字第
    63號判例意旨可資參照）。又刑法第321條第1項第1款之夜
    間侵入住宅竊盜罪，所謂「住宅」，乃指人類日常居住之場
    所而言。又住宅原屬建築物之一種，然因刑法第321條第1項
    第1款將住宅與建築物為併列之規定，故二者之概念仍有予
    以區別必要。前者指人類日常住居生活作息之場所；後者指
    住宅以外上有屋面，周有門壁，足蔽風雨，供人出入，且定
    著於土地之工作物而言。是供人日常生活起居作息之「建築
    物」中，縱內部又配置供為蒔花養蘭、畜養寵物，健身休憩
    ，晾曬衣物等「用途」不同之工作室、健身房、陽臺等房間
    、處所。惟就整體觀察，均與生活起居之怡神養性、身心健
    全發展有密切關聯，自應認各該處所仍為住宅之一部分（最
    高法院76年臺上字第2972號判例及82年度臺上字第1809號判
    決意旨可資參照）。查犯罪事實一、(一)、(五)，被告等於
    夜間所入內行竊搶奪之住宅，係有人居住，業據證人陳桂珠
    於警詢、葉政良於原審證述甚詳，並有交通部中央氣象局編
    印之中華民國日出日沒時刻表各1紙附卷足憑，而均屬夜間
    有人居住之住宅，至於犯罪事實一、(三)，被告等所行竊之
    「曼黛瑪蓮商店」因並無證據可顯示夜間有人居住在內，尚
    難認係屬有人居住之住宅或建築物，附此敘明。再按，刑法
    上所謂結夥三人以上係指有共同犯罪之故意，結為一夥而言
    。把風行為，在排除犯罪障礙，助成犯罪之實現，故事前同
    謀，事後分贓，並於實施犯罪之際，擔任在外把風，顯係以
    自己犯罪之意思而參與犯罪，即應認為共同正犯，且既同係
    分擔犯罪行為之一部，應計入結夥人數之內。（最高法院77
    年度台上字第3201號、95年度台上字第3886號等判決意旨參
    照）。是被告曾勝開就犯罪事實一、(一)、(三)及被告陳茂
    山就犯罪事實一、(三)部分皆在場把風，應計入結夥範圍之
    內。另按刑法第321條第1項第3款所稱「兇器」，其種類並
    無限制，凡客觀上足以對人之生命、身體、安全構成威脅，
    具有危險性之兇器均屬之，且祗須行竊時攜帶此種具有危險
    性之兇器已足，並不以攜帶之初有行兇之意圖為必要，有最
    高法院79年台上字第5253號判例意旨可資參照。查就犯罪事
    實欄一、(一)竊取R4－7053號自用小客車車牌及竊取明銓當
    舖部分、犯罪事實欄一、(二)竊取6336－GW號車牌部分、犯
    罪事實欄一、(三)、犯罪事實欄一、(五)所犯竊盜搶奪犯行
    時，分別攜帶螺絲起子、十字螺絲起子、尖嘴鉗、扳手及電
    擊棒，而螺絲起子、十字螺絲起子尖嘴鉗及扳手均為金屬材
    質，質地堅硬，尖端或有鋒利，被告等既可持之卸下緊鎖於
    車上之車牌、破壞鐵捲門或鬆開鐵皮屋之外牆螺帽，又電擊
    棒亦以金屬材質製成，其功能足以致人體遭受電燒傷或電擊
    傷，依一般社會常情，認上開金屬製品等物，客觀上顯然均
    足以對人之生命、身體、安全構成威脅，具有危險性，要屬
    兇器甚明。再按刑法第321條第1項第2款所稱之門扇專指門
    戶而言，指分隔住宅或建築物內外之間之出入口大門而言，
    牆垣則係分隔住宅或建築物內外之牆板、壁間，而所謂「其
    他安全設備」，指門扇、牆垣以外，依社會通常觀念足認為
    防盜之一切設備者，即屬相當（最高法院78年度臺上字第44
    18號判決參照）。就犯罪事實欄一、(一)被告曾勝開、蔡國
    雄、沈明富為行竊「明銓當舖」所破壞之鐵捲門係供人出入
    建築物之用而屬門扇，故破壞鐵捲門進入屋內竊盜，自屬毀
    壞門扇竊盜；又社會大眾為維護自身生命或財產之安全，於
    門前裝設監視設備之情形甚為普遍，是監視器應屬於具有防
    盜效用之安全設備甚明。另就犯罪事實欄一、(三)被告曾勝
    開、沈明富、陳茂山及蔡國雄為行竊「曼黛瑪蓮商店」而撬
    開該商店外牆之鐵皮入內行竊，自屬踰越牆垣無疑。
(三)另就犯罪事實欄一、(一)竊取7S－4295號自用小客車部分，
    公訴意旨認為被告等所持用之磨尖型鑰匙1支，是客觀上可
    供兇器使用之器具，而認被告等係犯刑法第321條第1項第3
    款之攜帶兇器竊盜罪。然本案並未扣得被告等所持用之工具
    ，以供本院勘驗是否確有危害人之生命、身體、安全之情。
    綜此，自難僅憑被告等是持用以破壞汽車啟動鎖之方式，竊
    取7S－4295號自用小客車，即可據以推論所持用的工具必屬
    兇器，復觀諸卷內並無其他積極證據證明該工具係客觀上顯
    然足以對他人之生命、身體構成威脅而具有危險性之器械，
    是此部分的事實，既仍有可疑之處，依「罪疑惟輕，有利歸
    被告」之原則，自應為有利被告之認定，公訴人因此認被告
    等係犯修正前刑法第321條第1項第3款之攜帶兇器竊盜罪嫌
    ，即有未合，其起訴法條應予變更。
(四)按槍砲彈藥刀械管制條例第4條所列之槍砲、彈藥，依同條
    例第5條規定，非經中央主管機關許可，不得製造、販賣、
    運輸、轉讓、出租、出借、持有、持有或陳列，查本件被告
    所持之不明槍枝及子彈，既未經扣案，再觀之卷內並無該槍
    枝之相關鑑定報告可資證明其可發射適用之子彈，具有殺傷
    力，實難認該槍枝係屬槍砲彈藥刀械管制條例第4條第1項第
    1款之槍枝。次按強盜罪之著手，應以實行強暴、脅迫等行
    為為標準，如僅結夥攜械候劫他人，祇係一種準備行為，尚
    未達於著手程度，不能成立強盜未遂罪（最高法院23年度非
    字第85號判例意旨可資參照），查被告陳茂山搭載蔡國雄於
    犯罪事實欄一、(四)所述之時間，攜帶有無殺傷力不詳之槍
    枝，欲前往位於臺東縣卑南鄉明峰村鹿鳴橋21之2號之吳招
    福住所，強盜吳招福所有之牛樟菇，詎開車經過上開吳招福
    住所時，見吳招福身材壯碩，不易得手，遂作罷而離去，渠
    等原預定對於吳招福施強暴、脅迫至使不能抗拒後，再為強
    盜其財物，則上開攜帶有無殺傷力不詳之槍枝，欲以吳招福
    為強盜取財對象之行為，屬於著手於強暴、脅迫前之準備行
    動，應為預備強盜之行為，已達預備強盜之程度，但未達於
    強暴、脅迫之實行階段，就該部分構成刑法第328條第5項之
    預備強盜罪。
(五)核被告沈明富、蔡國雄就犯罪事實欄一、(一)竊取R4－7053
    號車牌部分，均係犯修正前刑法第321條第1項第3款之攜帶
    兇器竊盜罪、就犯罪事實欄一、(一)就竊取7S－4295號自用
    小客車部分，均係犯（現行）刑法第320條第1項之普通竊盜
    罪；被告曾勝開、沈明富、蔡國雄及年籍姓名不詳之成年男
    子綽號「阿華」就犯罪事實欄一、(一)就明銓當舖部分，均
    係犯修正前刑法第321條第1項第1、2、3、4款之結夥三人以
    上，攜帶兇器、毀越門扇及其他安全設備於夜間侵入有人居
    住之住宅竊盜罪；被告沈明富、陳茂山及蔡國雄就犯罪事實
    欄一、(二)竊取6336－GW號車牌部分，均係犯修正前刑法第
    321條第1項第3款、第4款之結夥三人以上攜帶兇器竊盜罪；
    被告曾勝開、沈明富、陳茂山及蔡國雄就犯罪事實欄一、(
    三)部分，均係犯修正前刑法第321條第1項第2、3、4款之加
    重竊盜罪；被告曾勝開、陳茂山及蔡國雄就犯罪事實欄一、
    (四)部分，均係犯（現行）刑法第328條第5項之預備強盜罪
    ；被告曾勝開及沈明富就犯罪事實欄一、(五)部分，均係犯
    修正前刑法第326條、第321條第1項第1款、第3款之加重搶
    奪罪，公訴人認係犯刑法第330條之加重強盜罪，容有誤會
    ，惟其基本社會事實相同，爰變更其起訴法條如上。另各被
    告就其各該所犯之罪，除預備強盜罪外，有犯意聯絡及行為
    分擔，均為共同正犯。此外，各被告就犯罪事實欄所示各次
    犯行，犯意各別，時間互殊，應予分論併罰。再被告曾勝開
    、沈明富及蔡國雄有犯罪事實欄甲之一至三所載前科執行情
    形，有臺灣高等法院被告前案紀錄表在卷可佐，其於前案有
    期徒刑執行完畢後，5年內故意再犯有期徒刑以上之本罪，
    為累犯，均應依法加重其刑。
三、上訴駁回之理由
(一)原審認被告曾勝開、沈明富、陳茂山、蔡國雄等人有如事實
    欄所載犯罪事實事證明確，適用刑事訴訟法第300條，刑法
    第28條、第320條第1項、修正前刑法第321條第1項第1款、
    第2款、第3款、第4款、第326條第1項，刑法第328條第5項
    、第47條第1項、第51條第5款，刑法施行法第1條之1等規定
    ，並審酌被告等人不思以己力正當謀生，反意圖不勞而獲，
    多次侵害他人之財產權，破壞社會治安及金融秩序，所為實
    屬非是，惟念及其等於偵、審程序就其所犯之罪，除加重搶
    奪部分外，皆能坦承犯行，並考量各被告之智識程度、家庭
    狀況等一切情狀，分別量處如原判決主文欄所示之刑，並各
    定其應執行刑為有期徒刑5年10月、6年10月、1年4月、4年6
    月等；且就扣案之電擊棒1支，認係被告沈明富所有，而屬
    犯罪事實欄一、(五)所用之物，併依刑法第38條第1項第2款
    宣告沒收之，被告曾勝開則本於共犯責任共同原則，一併於
    其項下宣告沒收。另說明其餘扣案之物，或為被告等所竊得
    之物，而非屬被告等人所有，或與本案無直接或間接之關聯
    ，業據被告等於原審審理時所自陳，復無其他證據可證明係
    被告等作為犯本案犯罪所用之物，均不另為沒收之諭知等，
    經核其認事用法並無不合，量刑亦稱妥適，應予維持。至原
    審未及比較上開理由二之(一)所示刑法第321條、326條修正
    前後文之不同內容，但因結論並無不同，自不構成撤銷改判
    之理由，附此說明。基此，檢察官仍執前詞提起上訴指稱原
    審量刑過輕及被告曾勝開、沈明富、陳茂山、蔡國雄上訴意
    旨指稱原審量刑過重云云，均為無理由，應予駁回。
(二)至檢察官上訴意旨另認被告曾勝開、沈明富前有多次竊盜犯
    行，仍不知悔改，被告2人在該集團中居於領導地位，且就
    犯罪事實欄一之犯罪所得高達345萬元，渠等竟不願從事正
    當工作，賺取所需，又再犯本案，足見被告2人不思改過遷
    善，品行惡劣，具實以竊盜為生，經刑罰處遇，仍未能收其
    效，顯見自我再社會化之能力不足，實有加強他律矯治其偏
    差人格之必要，原判決未依竊盜犯贓物犯保安處分條例第3
    條第1項規定宣告刑前強制工作，尚非允洽等語。惟查：按
    保安處分係針對受處分人將來之危險性所為之處置，以達教
    化、治療之目的，為刑罰之補充制度。我國現行刑法採刑罰
    與保安處分雙軌制，係在維持行為責任之刑罰原則下，為協
    助行為人再社會化之功能，以及改善行為人潛在之危險性格
    ，期能達成根治犯罪原因、預防犯罪之特別目的，是保安處
    分中之強制工作，旨在對嚴重職業性犯罪及欠缺正確工作觀
    念或無正常工作因而犯罪者，強制其從事勞動，學習一技之
    長及正確之謀生觀念，使其日後重返社會，能適應社會生活
    。而竊盜犯贓物犯保安處分條例第3條第1項規定：18歲以上
    之竊盜犯、贓物犯，有犯罪之習慣者，得於刑之執行前，令
    入勞動場所強制工作，即係本於保安處分應受比例原則之規
    範，使保安處分之宣告，與行為人所為行為之嚴重性、行為
    人所表現之危險性及對於行為人未來行為之期待性相當之意
    旨而制定，而由法院視行為人之危險性格，決定應否令入勞
    動處所強制工作，以達預防之目的（最高法院95年度台上字
    第4615號判決意旨可資參照）。茲本院斟酌本案被告曾勝開
    、沈明富所為竊盜犯行，犯罪情節尚非重大，且其等犯罪後
    均坦承犯行不諱，尚知所悔悟，甚而於本院審理期間，並由
    被告曾勝開之家人與被害人葉政良達成和解，賠償被害人葉
    政良1萬元等，除有被告曾勝開辯護人所提出之和解書在卷
    可按外（本院卷第279頁），並據被害人葉政良於本院審理
    中供明無訛（本院卷第340頁），更徵被告二人並非毫無悔
    意，從而綜核被告曾勝開、沈明富所表現之危險性及對其未
    來之期待性等情以觀，殊難認被告二人於本件所犯係屬嚴重
    職業性犯罪，或等具有潛在之將來危險性，況依原審所量處
    之刑度，對被告二人於本案竊盜犯行之處罰，已屬相當，應
    足收儆懲之效，依比例原則，尚無再令其強制工作之必要。
    原審據此，就被告曾勝開、沈明富二人未依竊盜犯贓物犯保
    安處分條例第3條第1項規定宣告刑前強制工作，並無不合，
    檢察官前揭上訴意旨仍為無可採，應併駁回之，附此說明。
乙、無罪部分
一、公訴意旨略以：被告曾勝開、沈明富、蔡國雄、沈明富及劉
    清雄共同意圖為自己不法之所有並基於竊盜之犯意聯絡，於
    98年12月18日凌晨1時許，由曾勝開駕駛其所有之車號5161-
    JN號自用小客車，被告陳茂山駕駛租用之2318-SS號自用小
    客車搭載同案被告沈明富、蔡國雄及劉清雄至「華中銀樓」
    後，陳茂山與曾勝開各自駕車於附近把風，蔡國雄、沈明富
    及劉清雄共同持客觀上足以傷害他人身體之兇器尖嘴鉗及殺
    傷力不明之磨尖形鑰匙各1支，以破壞鑰匙孔及將鐵捲門內
    栓拉開之方式，將「華中銀樓」隔壁之鐵捲門拉起而故無侵
    侵入後（此部分業據被害人表示不願告訴，並經檢察官於原
    審撤回起訴在案），劉清雄於門口把風，沈明富及蔡國雄則
    由該隔壁3樓至「華中銀樓」之3樓後窗，於拉開「華中銀樓
    」鐵窗及破壞玻璃窗戶欲進入之際旋遭發覺而迅速離去，致
    未得逞。又被告曾勝開、蔡國雄及宋隆森另共同意圖為自己
    不法所有並基於竊盜之犯意聯絡，於99年3月12日凌晨2時許
    ，由曾勝開駕駛車牌號碼5161-JN號自用小客車載同蔡國雄
    及宋隆森，至林靜宜所經營位於新竹縣關西鎮○○○路219
    號之「大腳丫玉石店」，由曾勝開駕駛上開車輛在附近把風
    ，而由蔡國雄及宋隆森持客觀上足以傷害他人身體之兇器破
    壞剪1支，破壞該店之鐵皮門之際，觸動保全設備致警鈴大
    作，因而作罷離去而未竊得財物，因認被告等皆涉犯刑法第
    321條第1項第1款、第2款、第3款、第4款及同條第2項之加
    重竊盜未遂罪嫌云云。
二、按犯罪事實應依證據認定之，無證據不得推定其犯罪事實；
    不能證明被告犯罪者，應諭知無罪之判決，刑事訴訟法第15
    4條第2項、第301條第1項分別定有明文。又事實之認定，應
    憑證據，如未能發現相當證據，或證據不足以證明，自不能
    以推測或擬制之方法，為裁判基礎；且認定犯罪事實所憑之
    證據，雖不以直接證據為限，間接證據亦包括在內，然而無
    論直接證據或間接證據，其為訴訟上之證明，須於通常一般
    之人均不致有所懷疑，而得確信其為真實之程度者，始得據
    為有罪之認定，倘其證明尚未達到此一程度，而有合理之懷
    疑存在而無從使事實審法院得有罪之確信時，即應由法院為
    諭知被告無罪之判決，亦經最高法院40年台上字第86號、76
    年度台上字第4986號著有判例意旨可資參照。次按刑法上之
    未遂犯，必須已著手於犯罪行為之實行而不遂，始能成立，
    此在刑法第25條第1項規定甚明，同法第321條之竊盜罪，為
    第320條之加重條文，自係以竊取他人之物為其犯罪行為之
    實行，至該條第1項各款所列情形，不過為犯竊盜罪之加重
    條件，如僅著手於該項加重條件之行為而未著手搜取財物，
    仍不能以本條之竊盜未遂論，最高法院27年滬上字第54號判
    例、87年度臺上字第3902號判決意旨可資參照。次按刑法第
    321條第1項各款所列情形，乃竊盜罪之加重要件，行為人是
    否構成該條項之犯罪，自應視行為人已否著手實施同法第
    320條之竊盜行為而定。又竊盜行為之著手，係指行為人意
    圖為自己或第三人不法之所有，而開始搜尋財物而定。若行
    為人僅著手於刑法第321條第1項各款所列之加重要件行為，
    而尚未為竊盜行為之著手者，係屬竊盜之預備行為，尚難以
    竊盜之未遂犯論擬，此亦有最高法院92年度台上字第5127號
    判決意旨足參。
三、公訴人認被告等涉有上開犯行，無非係以被告曾勝開、沈明
    富、陳茂山、蔡國雄、劉清雄於警詢、偵查及原審審理中之
    供述、證人許俊由、林靜宜於警詢及偵查中之指述、臺東縣
    警察局指認犯罪嫌疑人紀錄表2份、刑案現場照片14張、監
    視錄影器截取照片1份、GOOGLE地圖1紙等件資為論據。
四、經查：
(一)「華中銀樓」部分:
  1.被告曾勝開、陳茂山有於公訴意旨所示時、地在外接應，並
    由蔡國雄、沈明富及劉清雄共同持客觀上足以傷害他人身體
    之兇器尖嘴鉗及自磨尖形鑰匙各1支，以破壞鑰匙孔及將鐵
    捲門內栓拉開之方式，將「華中銀樓」隔壁之鐵捲門拉起而
    無故侵入後，劉清雄於門口把風，沈明富及蔡國雄則由該隔
    壁3樓至「華中銀樓」之3樓後窗，於拉開「華中銀樓」鐵窗
    及破壞玻璃窗戶欲進入之際旋遭發覺而迅速離去等情，業據
    被告曾勝開、陳茂山、蔡國雄、沈明富於原審及本院審理時
    所自陳，固足認被告等確有如上開公訴意旨所示，於意圖行
    竊時結夥三人以上並持客觀上具有殺傷力之兇器毀越其他安
    全設備之事實。
  2.惟查被告蔡國雄、沈明富於原審審理時皆陳：因為華中銀樓
    之鐵窗甚窄，被告蔡國雄走到旁邊時手即滑脫而有墜樓之虞
    ，被告等認為很危險，未及行竊隨即離去等語。核與證人許
    俊由於警詢及偵查中證稱：經調閱監視影像畫面，發現約凌
    晨4時許畫面中有輛懸掛6336－GW號自用小客車，停至門前
    ，有名男子先下車撥動門前攝影機，隨後有另外3名男子下
    車共4人從住家隔壁空屋鐵捲側門進入，爬到3樓頂欲從陽台
    闖入住家行竊，才知道有此事，除了隔壁空屋鐵門及3樓後
    窗遭盜破壞，清點財物後，並無任何財物損失等語相符，益
    徵被告等並未進入華中銀樓行竊。至於臺東縣警察局指認犯
    罪嫌疑人紀錄表2份、刑案現場照片14張、監視錄影器截取
    照片1份等件，均僅能證明被告等自「華中銀樓」隔壁侵入
    後，有破壞「華中銀樓」之鐵窗及玻璃窗之行為，而不足認
    定被告等有著手實施竊盜之行為；是被告等雖有為竊盜之加
    重要件行為，然並未著手竊盜行為，此節應堪認定。
(二)「大腳丫玉石店」部分：
  1.被告曾勝開有於公訴意旨所示時、地在外把風接應，並由被
    告蔡國雄及宋隆森持客觀上足以傷害他人身體之兇器破壞剪
    1支，破壞該店之鐵皮門，業據被告曾勝開、蔡國雄及宋隆
    森、劉清雄於原審及被告曾勝開、蔡國雄、劉清雄於本院審
    理時自承無訛，固足認被告等確有如上開公訴意旨所示，於
    意圖行竊時結夥三人以上並持客觀上具有殺傷力之兇器毀越
    門扇之事實。
  2.惟被告蔡國雄、宋隆森於原審審理時均稱：當天因外面設有
    保全線，一經觸動即鈴聲大作，隨即離開等情。核與證人林
    靜宜於警詢中所稱：當天家裡牆壁側面之鐵皮有遭人用不明
    工具破壞，並引發保全警鈴，所以歹徒沒有進入屋內竊得財
    物等語相符。是被告等人所陳並未進入「大腳丫玉石店」內
    部行竊乙節，應堪採信。
五、綜上所述，就起訴書所示犯罪事實欄二竊盜「華中銀樓」部
    分及犯罪事實欄六竊盜「大腳丫玉石店」部分，被告沈明富
    、陳茂山、蔡國雄及被告曾勝開、蔡國雄、宋隆森及劉清雄
    就上開犯行，均僅著手刑法第321條第1項第2款、第3款及第
    4款之加重要件行為，尚未為同法第320條第1項竊盜行為之
    著手，揆諸上揭規定及說明，尚難以竊盜之未遂犯論擬。是
    依公訴人所提證據，尚難對被告等論以加重竊盜之未遂犯。
    此外，復查無其他積極證據足證被告等涉有公訴意旨所指上
    開犯行，是既不能證明被告等人犯罪，原判決就此部分為其
    等無罪判決之諭知，經核尚無違誤，應予維持。檢察官上訴
    意旨指稱此部分應構成加重竊盜未遂罪云云，尚與前開最高
    法院判決意旨有違，難予採認，其上訴為無理由，應予駁回
    。
六、末者，檢察官上訴意旨復略以：本案起訴書犯罪事實欄已表
    明「曾勝開、沈明富、陳茂山、蔡國雄及劉清雄均意圖為自
    己不法所有並基於竊盜之犯意聯絡，於覓得許俊由所經營位
    於臺東縣大武鄉○○村○○路64號之「華中銀樓」為作案目
    標後，為了掩飾彼等之竊取行為，蔡國雄、沈明富及陳茂山
    3人乃先於98年12月17日晚間11時許，在臺東縣大武鄉○○
    村○○○街與學府路口，持客觀上足以傷害他人身體之兇器
    螺絲起子1支，竊取吳佳澈所有停放於該處之車牌號碼為633
    6-GW號自用小客車之車牌2面，由沈明富將上開車牌掛於陳
    茂山租用並駕駛之車牌號碼為2318-SS號自用小客車上。」
    就竊取吳佳澈所有停放於該處之車牌號碼6336-GW號自用小
    客車之車牌2面部分，原起訴範圍已表明「為了掩飾曾勝開
    、沈明富、陳茂山、蔡國雄及劉清雄之竊取行為」而竊取車
    牌，檢察官亦於論告時表明就此部分，就基於沈明富等犯罪
    集團作案之特性及渠等行為分工、犯意聯絡，被告劉清雄就
    此竊取車牌部分亦有犯意聯絡，惟原審忽略被告劉清雄亦涉
    有上開竊盜車牌之犯罪行為，應漏未判決等語。惟查：
(一)本案起訴書就竊取「華中銀樓」部分，係以「曾勝開、沈明
    富、陳茂山、蔡國雄及劉清雄均意圖為自己不法所有並基於
    竊盜之犯意聯絡，於覓得許俊由所經營位於臺東縣大武鄉○
    ○村○○路64號之華中銀樓為作案目標後，為了掩飾彼等之
    竊取行為，蔡國雄、沈明富及陳茂山3人乃先於98年12月17
    日晚間11時許，在臺東縣大武鄉○○村○○○街與學府路口
    ，持客觀上足以傷害他人身體之兇器鏍絲起字1支，竊取吳
    佳澈所有停放於該處之車牌號碼為6336-GW號自用小客車之
    車牌2面，由沈明富將上開車牌掛於陳茂山租用並駕駛之車
    牌號碼為2318-SS號自用小客車上。」作為犯罪事實之敘述
    ，就竊取6336-GW號車牌2面之部分，原起訴書係描述「蔡國
    雄、沈明富及陳茂山3人乃先於...」等語，是原起訴書對於
    同案被告蔡國雄等3人竊取前揭車牌究竟係另行起意或係由
    被告等5人共同分工，其語意已非明確，且所謂「為了掩飾
    彼等之竊取行為」，依前後文以觀，僅足認被告蔡國雄、沈
    明富及陳茂山竊取前開車牌之目的，係為掩飾其三人與被告
    劉清雄、曾勝開共同行竊「華中銀樓」之行為，尚難認起訴
    意旨有認被告蔡國雄、沈明富及陳茂山此部分竊取前開車牌
    ，與被告劉清雄、曾勝開有犯意聯絡之犯罪事實；況參諸起
    訴書證據並法條二之所犯法條欄，於(二)之2.就竊取6336-GW
    號牌部分係論以「被告沈明富、陳茂山及蔡國雄涉犯刑法第
    321條第1項第3款之加重竊盜罪嫌。」等，並未將被告劉清
    雄及被告曾勝開納入，更見起訴書並未認被告劉清雄及曾勝
    開亦有涉竊取前揭車牌之犯行至明，故其起訴效力自不及於
    被告劉清雄及曾勝開。
(二)至檢察官於原審雖又以：被告蔡國雄等3人竊取前開車牌之
    目的係為行竊「華中銀樓」，而屬行竊「華中銀樓」之前行
    為，應認係階段行為而認屬法律上之一行為，是被告劉清雄
    就行竊車牌之部分，亦為起訴共同行竊「華中銀樓」效力所
    及，故不另為追加起訴等語（原審卷三第26頁反頁）。然行
    竊前揭車牌與行竊「華中銀樓」之態樣、時間及被害人均非
    相同，其犯意顯亦有別，實無何階段行為可言，更無所謂法
    律上一行為之謂，是檢察官於原審所為上開主張已屬無據，
    而難採認。況被告劉清雄行竊「華中銀樓」之部分業經判決
    無罪，已如前述，更無於法律上認定係一行為之可能，是縱
    認被告劉清雄係竊取前揭車牌之共犯，亦為起訴行竊「華中
    銀樓」效力所不及。
(三)綜上，原審就被告劉清雄及曾勝開2人，對於竊取車號6336-
    GW號自用小客車之車牌2面之部分，認檢察官並未起訴，基
    於不告不理原則而未予審理，揆諸前開說明，核無不合。檢
    察官此部分上訴意旨亦為無理由，應予駁回。
丙、被告宋隆森經合法傳喚，無正當理由未於審判期日到庭，爰
    不待其陳述逕行判決。
據上論斷，應依刑事訴訟法第368條、第371條，判決如主文。
本案經檢察官李啟明到庭執行職務。
中    華    民    國   100    年    3     月    7     日
                  刑事庭審判長法  官  謝志揚
                              法  官  李水源
                              法  官  許仕楓
以上正本證明與原本無異。
本判決關於被告曾勝開、沈明富加重搶奪部分如不服本判決，應
於收受送達後10日內向本院提出上訴書狀，其未敘述理由者，並
得於提起上訴狀後10日內向本院補提理由書（均須按他造當事人
之人數附繕本）「切勿逕送上級法院」。
告訴人或被害人如對於本判決不服者，應具備理由請求檢察官上
訴，其上訴期間之計算係以檢察官收受判決正本之日期為準。
其餘部分均不得上訴。
中    華    民    國   100    年    3     月    7     日
                              書記官  李德霞
附錄：本案論罪科刑法條全文
中華民國刑法第320條
意圖為自己或第三人不法之所有，而竊取他人之動產者，為竊盜
罪，處5年以下有期徒刑、拘役或5百元以下罰金。
意圖為自己或第三人不法之利益，而竊佔他人之不動產者，依前
項之規定處斷。
前二項之未遂犯罰之。
中華民國刑法第321條(修正前)
犯竊盜罪而有左列情形之一者，處6月以上、5年以下有期徒刑：
一、於夜間侵入住宅或有人居住之建築物、船艦或隱匿其內而犯
    之者。
二、毀越門扇、牆垣或其他安全設備而犯之者。
三、攜帶兇器而犯之者。
四、結夥三人以上而犯之者。
五、乘火災、水災或其他災害之際而犯之者。
六、在車站或埠頭而犯之者。
前項之未遂犯罰之。
中華民國刑法第326條
犯前條第1項之罪，而有第321條第1項各款情形之一者，處1年以
上7年以下有期徒刑。
前項之未遂犯罰之。
中華民國刑法第328條
意圖為自己或第三人不法之所有，以強暴、脅迫、藥劑、催眠術
或他法，至使不能抗拒，而取他人之物或使其交付者，為強盜罪
，處5年以上有期徒刑。
以前項方法得財產上不法之利益或使第三人得之者，亦同。
犯強盜罪因而致人於死者，處死刑、無期徒刑或10年以上有期徒
刑；致重傷者，處無期徒刑或7年以上有期徒刑。
第1項及第2項之未遂犯罰之。
預備犯強盜罪者，處1年以下有期徒刑、拘役或3千元以下罰金。